【裁判字號】    99,易,1179
【裁判日期】    991015
【裁判案由】    妨害公務
【裁判全文】
臺灣高雄地方法院刑事判決              99年度易字第1179號
公  訴  人  臺灣高雄地方法院檢察署檢察官
被      告  甲○
上列被告因妨害公務案件，經檢察官提起公訴（99年度偵字第10
693 號），本院判決如下：
    主  文
甲○犯妨害公務執行罪，處有期徒刑貳月，如易科罰金，以新臺
幣壹仟元折算壹日。
    事  實
一、甲○前因清償債務之強制執行事件，經本院民事執行處依法
    拍賣其所有之坐落高雄市○○區○○段321-10地號土地、其
    上門牌號碼高雄市○○區○○路87號房屋暨未保存登記建物
    （下稱系爭不動產），由買受人拍定，並核發執行命令，定
    於民國99年3 月22日執行點交系爭不動產予拍定人之執行程
    序。詎其因不滿上開點交之執行程序未能延期，竟基於妨害
    公務之犯意，於99年3 月22日上午9 時40分許，在上址房屋
    前，於本院民事執行處書記官丙○○著手執行點交之職務，
    欲進入該屋查看，並解除其占有，點交予拍定人之際，故意
    以將雙手攤開及雙手叉腰之方式，站立並橫阻在該屋之大門
    前，堵住該屋之唯一入口，不讓丙○○進入；復對於經通知
    到場協助執行上開點交程序之高雄市政府警察局左營分局文
    自派出所之警員乙○○，上前欲將其帶離現場時，揮舞雙手
    推拒員警，以此等強暴方式妨害丙○○、乙○○等人依法執
    行之點交職務。
二、案經高雄市政府警察局左營分局移送臺灣高雄地方法院檢察
    署檢察官偵查起訴。
    理  由
一、證據能力部分：
  (一)按被告以外之人於偵查中向檢察官所為陳述，除顯有不可信
    之情況者外，得為證據，刑事訴訟法第159 條之1 第2 項定
    有明文。查證人丙○○、乙○○於檢察官偵訊時所為之證述
    ，既已依法具結，審酌其陳述時並未有何顯不可信之情況，
    依前揭說明，應有證據能力。
  (二)又被告以外之人於審判外之陳述，雖不符刑事訴訟法第159
    條之1 至第159 條之4 之規定，而經當事人於審判程序同意
    作為證據，法院審酌該言詞陳述或書面陳述作成時之情況，
    認為適當者，亦得為證據；當事人、代理人或辯護人於法院
    調查證據時，知有第159 條第1 項不得為證據之情形，而未
    於言詞辯論終結前聲明異議者，視為有前項之同意，刑事訴
    訟法第159 條之5 定有明文。查本案判決所引用除前開證人
    於偵訊中證述以外之各項具傳聞性質之證據資料，業據本院
    於審判期日依法踐行調查證據程序，檢察官、被告就上開證
    據之證據能力均未爭執，且於言詞辯論終結前亦未聲明異議
    ，復查無依法應排除證據能力之情形，依上開規定，應有證
    據能力。
二、訊據被告甲○固坦承有上揭時、地，民事執行處書記官偕同
    警員到場執行系爭不動產之點交，其因不滿該點交程序未能
    延展期日，而有攤開雙手之動作等情，惟矢口否認有何妨害
    公務之犯行，辯稱：伊當時攤開雙手，是因伊不知道該怎麼
    辦，並不是要阻擋書記官、警員執行其點交之職務云云。然
    查：
  (一)前開被告對於本院民事執行處書記官丙○○依法執行點交職
    務時，先以將雙手攤開、雙手叉腰之方式，站立橫阻在該屋
    大門前，堵住該屋唯一入口，不讓丙○○進入執行職務，復
    對於到場協助執行該點交職務之員警乙○○上前欲將其帶離
    現場時，揮舞雙手推拒員警，以該等強暴方式妨害丙○○、
    乙○○等公務員依法執行點交之職務等事實，業據證人丙○
    ○於偵查中及本院審理中證述明確（偵卷第21頁、本院卷第
    31至32頁），核與證人乙○○於偵訊時及本院審理中所證述
    之情節相符（偵卷第21至22頁、本院卷第33至34頁），並有
    臺灣高雄地方法院執行命令、執行筆錄等在卷可稽（警卷第
    6- 8頁）。又當日警員到場後之現場情形，亦有警方錄製之
    蒐證光碟片1 片在卷可資佐憑（本院卷第15頁證物袋）。
  (二)被告已自承確有攤開雙手乙節在卷，雖辯稱：伊攤開手不是
    阻擋書記官進入的意思云云。惟依證人丙○○於本院審理時
    證稱：事前已有公文通知被告點交，當日被告情緒激動，一
    直表示不願意搬遷，伊向被告表示請其配合執行，但被告不
    予理會，雙手叉腰擋在大門口，當時就只有一個入口，伊沒
    有辦法進入，才叫警員將被告帶走，警方上前搭被告的肩要
    求到旁邊說，被告有反抗撥開警察的手，後來警方以強制力
    制服被告等語（本院卷第31至32頁），及證人乙○○於本院
    審理中證述：當日伊到現場時看到被告站在大門外，手攤著
    擋著門不讓書記官進入，伊告訴被告請其配合，被告不予理
    會，繼續攤開手阻擋且情緒激動，當時伊請被告離開該門，
    被告有反抗，伊碰被告的肩膀請其離開，被告卻將伊的手撥
    掉，同仁就上前強制將被告帶到旁邊等情（本院卷第33至34
    頁），證人等均已明確證稱被告確有攤開雙手、雙手叉腰，
    故意站立阻擋該屋大門，堵住唯一之入口，妨害書記官執行
    點交職務，足證被告確有妨害公務之主觀意圖甚明，其上開
    所辯，不足採信。
  (三)而被告確有於員警上前請其配合點交執行之際，因反抗而揮
    舞雙手推拒警員等情，復據證人乙○○證稱明確，已如前述
    ，且上開被告與員警發生肢體衝突、拉扯、推拒之經過，亦
    經本院於審理中當庭勘驗上開蒐證光碟片之內容明確，有審
    判筆錄、勘驗照片及勘驗報告等在卷可稽（本院卷第34頁、
    第43至51頁，尤自第44頁正、反面照片4 張觀之甚明），此
    部分之事實亦堪認定。至被告於本院審理中提出民事陳報狀
    、搬家公司名片及費用估算等資料，欲證明其曾請求延緩執
    行未果及事後業已搬離系爭不動產，惟上開事實縱認屬實，
    核與其確有前開妨害公務之行為無關，自不足為其有利之認
    定，併予敘明。
  (四)綜上，本件事證明確，被告前開犯行，應堪認定。
三、按刑法第135 條第1 項之妨害公務罪，以行為人對於公務員
    依法執行職務時，施以強暴、脅迫，即屬當之；所稱「強暴
    」，係指一切有形力即物理力之行使而言，不問其係對人或
    對物為之均包括在內；所稱「脅迫」，則指以侵害生命、身
    體、自由、名譽、財物之不法為目的之意思，通知對方足使
    其生恐怖之心之一切行為而言。又此之所謂施「強暴」，不
    以對於公務員之身體直接實施暴力為限，凡以公務員為目標
    ，而對物或對他人施暴力，其結果影響及於公務員之執行職
    務者，亦屬之（最高法院82年台上字第608 號、84年台非字
    第333 號判決意旨參照）。本件被告既以該執行點交程序之
    債務人身分受通知在場，又在本院民事執行處書記官丙○○
    著手執行點交程序時，故意以將攤開雙手、雙手叉腰等方式
    ，站立並堵住其住處大門即系爭不動產之唯一入口，妨害書
    記官進入該屋執行點交職務之行使，復於警員乙○○上前欲
    將其帶離現場時，揮舞雙手推拒員警，行為已該當本條項之
    「強暴」無訛，是核其所為，係犯刑法第135 條第1 項之妨
    害公務罪。被告基於妨害單一強制執行點交程序之犯意，於
    時間、空間密接之情形下，先後為妨害書記官、警員執行職
    務之行為，其侵害之法益為同一國家法益，應包括評價為接
    續犯，而論以一罪。審酌被告因不滿其所有系爭不動產之點
    交執行程序，未循法律途徑謀求解決，竟於公務員依法執行
    點交職務之際，故意對於執行書記官、警員等公務員執行之
    職務施以強暴，所為固有可議，念其係因自身住處遭強制點
    交，情急之下而為本件犯行之犯罪動機、尚未對公務員之身
    體造成傷害之犯罪手段非重，及犯罪後雖否認犯罪，態度尚
    可等一切情狀，量處如主文所示之刑，並諭知易科罰金之折
    算標準，以示懲儆。至檢察官對被告求處有期徒刑3 月，稍
    嫌過重，本院認以量處如主文所示之刑為適當，併予敘明。
據上論斷，應依刑事訴訟法第299 條第1 項前段，刑法第135 條
第1 項、第41條第1 項前段，刑法施行法第1 條之1 ，判決如主
文。
本案經檢察官丁○○到庭執行職務。
中    華    民    國    99    年    10    月    15    日
                  刑事第十一庭  法  官  林韋岑
以上正本證明與原本無異。
如不服本判決應於收受判決後10日內向本院提出上訴書狀，並應
敘述具體理由。其未敘述上訴理由者，應於上訴期間屆滿後20日
內向本院補提理由書(均須按他造當事人之人數附繕本)「切勿逕
送上級法院」。
中    華    民    國    99    年    10    月    15    日
                                書記官  黃旭淑
【附錄本判決論罪科刑法條】
中華民國刑法第135條
（妨害公務執行及職務強制罪）
對於公務員依法執行職務時，施強暴脅迫者，處 3 年以下有期
徒刑、拘役或 3 百元以下罰金。
意圖使公務員執行一定之職務或妨害其依法執行一定之職務或使
公務員辭職，而施強暴脅迫者，亦同。
犯前二項之罪，因而致公務員於死者，處無期徒刑或 7 年以上
有期徒刑；致重傷者，處 3 年以上、 10 年以下有期徒刑。

司法院資訊處製作；財團法人民間司法改革基金會備份。
